【裁判字號】    90,判,1897
【裁判日期】    901018
【裁判案由】    營業稅
【裁判全文】
最  高  行  政  法  院  判  決                    九十年度判字第一八九七號
    原      告  甲○○○○○○.
    被      告  臺中市稅捐稽徵處
    代  表  人  陳守信
右當事人間因營業稅事件，原告不服財政部中華民國八十九年二月二十三日台財訴第
0000000000號再訴願決定，提起行政訴訟。本院判決如左：
    主  文
原告之訴駁回。
訴訟費用由原告負擔。
    事  實
緣原告八十三年度向寶路友國際股份有限公司進貨金額新台幣（以下同）三、六○五
、一六五元（含稅），涉嫌未依法取得進項憑證，且銷售上開貨物金額三、八三五、
二八○元（含稅），未開立統一發票致短漏報銷售額，經財政部賦稅署於八十六年四
月間查獲，移由被告審理違章成立，乃依裁處時營業稅法第五十一條第三款規定按所
漏稅額一八二、六三二元科處三倍罰鍰計五四七、八○○元（計至百元止），並依稅
捐稽徵法第四十四條規定按查明未取得憑證之總額科處百分之五罰鍰一七一、六七五
元，合計科處罰鍰七一九、四七五元（本稅一八二、六三二元，原告已於八十六年十
一月七日繳納）。原告對進銷項稅額罰鍰倍數不服，申請復查及提起訴願、再訴願均
遭駁回，遂向本院提起行政訴訟。茲摘兩造訴辯意旨於次：
原告起訴意旨略謂：一、對營業人銷售貨物未依法開統一發票致短漏銷售額及稅額者
，在八十四年八月二日修正公布營業稅法第五十一條第三款：「．．．按所漏稅額處
一倍至十倍罰鍰．．．」規定之前，被告係依修正前行為時規定「處五倍至二十倍罰
鍰」之最低倍數五倍處罰之，該等案件因提起行政救濟，至上開法條修正處罰倍數為
一倍至十倍時，尚未確定，因而被告均准予變更為修正後之最低倍數處以一倍之罰鍰
，亦即原按修正前處最低五倍罰鍰而尚未確定之案件，均比照改按修正後最低一倍處
罰之。二、原告本案違章情節，與上述相同，即八十三年度銷售金額三、八三五、二
八○元未依法開立統一發票，致漏報繳銷售額及營業稅，被告對所轄相同違章情節之
案件，其處罰標準自應一致，既然其他類此案件一概准予變更處罰倍數為一倍有案可
據，原告本案在行政救濟中尚屬未確定案件，被告自應比照變更處分，准予將原處分
三倍改為一倍之罰鍰，始為公允。請判決撤銷訴願、再訴願決定及原處分等語。
被告答辯意旨略謂：一、按納稅義務人違反本法或稅法之規定，適用裁處時之法律。
但裁處前之法律有利於納稅義務人者，適用最有利於納稅義務人之法律。」為八十五
年七月三十日增訂公布之稅捐稽徵法第四十八條之三所明定。次按「納稅義務人有左
列情形之一者，除追繳稅款外，按所漏稅額處一倍至十倍罰鍰，並得停止其營業．．
．三短報或漏報銷售額者。．．．」為八十四年八月二日修正公布之營業稅法第五十
一條第三款所明定。二、本件原告於八十三年度進貨，涉嫌未依法取得進項憑證，銷
售亦未開立統一發票，短漏報銷售額，案經財政部賦稅署於八十六年四月間查獲，移
由被告審理違章屬實，遂按查明認定總額三、四三三、四九○元（ 3,605,156÷1.05
）處百分之五罰鍰一七一、六七五元，暨銷售貨物金額三、八三五、二○八元（含稅
）未開立統一發票致短漏報銷售額，另按漏稅額一八二、六三二元處三倍罰鍰五四七
、八○○元，合計處罰鍰七一九、四七五元。原告對進銷項稅額罰鍰倍數不服，主張
違章非其有意造成，係與廠商業務往來之疏忽，已充分配合調查並主動提供資料，應
酌情按所漏稅額處以最低一倍之罰鍰等語，申經被告復查結果以，原告未依法取得進
貨憑證暨未依法開立統一發票違章事實明確，原處分依法處罰鍰七一九、四七五元，
於法並無不合。至原告主張酌情適用較低罰鍰一節，依「稅務違章案件裁罰金額或倍
數參考表」就營業稅法第五十一條第三款屬銷貨時未依法開立發票，且於申報當期銷
售額亦未列入申報之違章情形，按所漏稅額處五倍罰鍰，但於裁罰處分核定前已補報
補繳稅款及以書面承認違章事實者，處三倍罰鍰，原告因於裁罰處分核定前已補報繳
稅款，原處分已按較低倍數三倍裁處罰鍰，即無不當為由，遂經復查決定予以維持。
原告仍不服，主張營業稅法第五十一條未修正前之處罰倍數為五至二十倍，當時財政
部規定的處罰倍數即與本案相同的違章事項，如於裁罰前繳納本稅並供認違章事實者
，則以五倍處罰，也就是按當時最低倍數五倍處罰，修法後，既改為一至十倍，依降
低比例計算，本案自應比照亦按最低倍數，即一倍處罰之，故原處分按三倍處罰顯不
符修法降低處罰倍數之意旨及稅捐稽徵法第四十八條之三規定之立法意旨，請撤銷原
處分，准予改按一倍處罰等語。訴經台灣省政府訴願決定以，經查納稅義務人主動申
報漏稅之構成要件，應係未經檢舉，未經稽徵機關或財政部指定調查之案件而言，本
案財政部稽核單位既已展開調查行動，或許尚未發現，原告先予告知，然而其繼續查
證必然會查明漏開發票，準此，其在稽核當中主動告知之漏稅尚難適用一倍罰鍰，復
查本案係按八十四年八月二日修正營業稅法第五十一條規定之處罰倍數一至十倍，並
依財政部八十六年八月十六日台財稅第八六一九一二二八○號函發布「稅務違章案件
裁罰金額或倍數參考表」營業稅法第五十一條第三款「短報或漏報銷售額者」違章情
形二「銷貨時未依法開立發票，且於申報當期銷售額亦未列入申報」，所定「按所漏
稅額處五倍罰鍰，但於裁罰處分核定前已補報補繳稅款及以書面承認違章事實者，處
三倍罰鍰。」規定，已有考量原告於處分核定前，已補報補繳稅款，乃按較低之三倍
核算罰鍰，其處罰倍數應無不合，訴願所稱要非可採等由，駁回其訴願。原告雖猶執
陳詞提起再訴願認應比照同一違章事項之其他業者科處一倍罰鍰等語爭議，惟本案裁
罰係依裁處時（即八十四年八月二日修正）營業稅法第五十一條第三款規定辦理，與
他案按修正前之營業稅法第五十一條第三款規裁罰之情形不同，自不得比照援引。原
告違章屬實，被告衡酌違章情節，於法定裁量範圍內，科處所漏稅額三倍之罰鍰，自
無不當，亦經財政部再訴願決定維持原處分。茲原告仍執同詞提起行政訴訟核無足採
，原處分仍應維持。三、基上論結，本件訴訟，核無理由，請予駁回，以維稅政等語
。
    理  由
按「納稅義務人違反本法或稅法之規定，適用裁處時之法律。但裁處時之法律有利於
納稅義務人者，適用最有利於納稅義務人之法律。」為八十五年七月三十日增訂公布
之稅捐稽徵法第四十八條之三所明定。次按「納稅義務人，有左列情形之一者，除追
繳稅款外，按所漏稅額處一倍至十倍罰鍰，並得停止其營業：一、．．．三、短報或
漏報銷售額者。．．．」為八十四年八月二日修正公布之營業稅法第五十一條第三款
所明定。查原告八十三年度向寶路友國際股份有限公司進貨金額三、六○五、一六五
元（含稅），涉嫌未依法取得進項憑證，且銷售上開貨物金額三、八三五、二八○元
（含稅），未開立統一發票致短漏報銷售額，經財政部賦稅署於八十六年四月間查獲
，移由被告審理違章成立，乃依裁處時營業稅法第五十一條第三款規定按所漏稅額一
八二、六三二元科處三倍罰鍰計五四七、八○○元（計至百元止），並依稅捐稽徵法
第四十四條規定按查明未取得憑證之總額科處百分之五罰鍰一七一、六七五元，合計
科處罰鍰七一九、四七五元（本稅一八二、六三二元，原告已於八十六年十一月七日
繳納）。原告對進銷項稅額罰鍰倍數不服，申請復查決定以原告未依法取得進貨憑證
暨未依法開立統一發票違章事實明確，原處分依法處罰鍰七一九、四七五元，於法並
無不合。至原告主張酌情適用較低罰鍰一節，依「稅務違章案件裁罰金額或倍數參考
表」就營業稅法第五十一條第三款屬銷貨時未依法開立發票，且於申報當期銷售額亦
未列入申報之違章情形，按所漏稅額處五倍罰鍰，但於裁罰處分核定前已補報補繳稅
款及以書面承認違章事實者，處三倍罰鍰，原告因於裁罰處分核定前已補報繳稅款，
原處分已按較低倍數三倍裁處罰鍰，即無不當為由，駁回其復查之申請。原告訴稱，
營業稅法第五十一條未修正前之處罰倍數為五至二十倍，依當時財政部規定的處罰倍
數，即與本案相同的違章事項，如於裁罰前繳納本稅並供認違章事實者，則以五倍處
罰，也就是按當時最低倍數五倍處罰，修法後，既改為一至十倍，依降低比例計算，
本案自應比照亦按最低倍數，即一倍處罰之，故原處分按三倍處罰顯不符修法降低處
罰倍數之意旨及稅捐稽徵法第四十八條之三規定之立法意旨，請撤銷原處分，准予改
按一倍處罰云云。查納稅義務人主動申報漏稅之構成要件，應係未經檢舉，未經稽徵
機關或財政部指定調查之案件而言，本案財政部稽核單位既已展開調查行動，或許尚
未發現，原告先予告知，然而其繼續查證必然會查明漏開發票，準此，其在稽核當中
主動告知之漏稅尚難適用一倍罰鍰。次查本案係按八十四年八月二日修正營業稅法第
五十一條規定之處罰倍數一至十倍，並依財政部八十六年八月十六日台財稅第八六一
九一二二八○號函發布之「稅務違章案件裁罰金額或倍數參考表」營業稅法第五十一
條第三款「短報或漏報銷售額者」違章情形二「銷貨時未依法開立發票，且於申報當
期銷售額亦未列入申報」，所定「按所漏稅額處五倍罰鍰，但於裁罰處分核定前已補
報補繳稅款及以書面承認違章事實者，處三倍罰鍰。」規定，已有考量原告於處分核
定前，已補報繳稅款，乃按較低之三倍核算罰鍰，其處罰倍數自無不合。次查本案短
漏報銷售額科處罰鍰部分，係以裁處時（即八十四年八月二日修正）之營業稅法第五
十一條第三款為處罰依據，與他案按修正前之營業稅法第五十一條第三款規定裁罰之
情形不同，自不得比照援引。又本案行政救濟期間，相關法律並未修正，故無稅捐稽
徵法第四十八條之三之適用，併予指明。綜上所述，本件原處分核與首開法律規定並
無不合，一再訴願決定遞予維持，亦無違誤，均應予維持。原告起訴意旨難謂有理由
，應予駁回。
據上論結，本件原告之訴為無理由，爰依行政訴訟法施行法第二條、行政訴訟法第九
十八條第三項前段，判決如主文。
中    華    民    國      九十      年       十       月      十八      日
                    最 高 行 政 法 院  第 二 庭
                                審 判 長 法  官      陳  石  獅
                                         法  官      林  家  惠
                                         法  官      彭  鳳  至
                                         法  官      高  啟  燦
                                         法  官      黃  合  文
右  正  本  證  明  與  原  本  無  異
                                         法院書記官  王  福  瀛
中    華    民    國      九十      年      十        月    二十二      日


司法院資訊處製作；財團法人民間司法改革基金會備份。
